行　政　法　院　判　決　　　　　　　　　　　　　八十八年度判字第一○五二號
　　原　　　告　甲○○
　　被　　　告　財政部臺灣省南區國稅局
右當事人間因綜合所得稅事件，原告不服行政院中華民國八十七年七月十六日台八七
訴字第三五八一○號再訴願決定，提起行政訴訟。本院判決如左︰
　　主  文
原告之訴駁回。
　　事  實
緣原告八十年度綜合所得稅結算申報，被告以其漏報取自國防部中山科學研究院（以
下簡稱中科院）之薪資所得計新台幣（下同）一五九、八二六元，乃核定補徵稅額一
二、二三一元。原告不服，就取自中科院薪資所得一五九、八二六元部分，申經復查
結果，未准變更，循序提起訴願、再訴願，亦遭決定駁回，遂提起本訴。茲摘兩造
訴辯意旨於次：
原告起訴意旨及補充理由略以：一、系爭所得（品位加給、技術加給部分）應免徵所
得稅：（一）按民國五十五年中華民國政府最高當局鑑於國際情勢日緊，國防科技必
須力求自主，以使國家屹立不搖，遂根據動員戡亂時期臨時條款第四條戡亂時期本憲
政體制授權總統得設置動員戡亂機構，決定動員戡亂有關大政方針。第五條總統為適
應動員戡亂需要，得調整中央政府之行政機構、人事機構及其組織所授予的權力，創
立中山科學研究院，並依據憲法第一百六十五條國家應保障教育、科學、藝術工作者
之生活，並依國民經濟之發展，隨時提高其待遇，第一百六十六條國家應獎勵科學之
發明與創造，保護有關歷史、文化、藝術之古蹟、古物。第一百六十七條國家對於左
列事業或個人，予以獎勵或補助．．．三、於學術或技術有發明者。．．．為法源，
核予中科院非軍職員工部分所得（即品位加給、技術加給）免徵所得稅之租稅優惠，
並稍為彌補軍文職人員（至今軍官品位加給仍為免稅）同工不同酬之憾，並為網羅滯
留海外人才，歸國效命之有利因素。以憲法為國家之根本大法，第一百七十條法律與
憲法牴觸者無效之法定鐵則，原告據此主張被告機關及其上級督導機關財政部引用稅
捐稽徵法第二十一條第一款追課五年稅之處分事件顯然無效。蓋部分免稅突然轉為全
部所得皆為應稅所得，實為實質的降低待遇措施，自難謂無牴觸憲法第一百六十五條
依國民經濟之發展，隨時提高其待遇之保障。就中科院之命名、創立時之背景動機、
及三十餘年的發展成就（IDF 戰鬥機、雄蜂、天弓、天劍等飛彈及其他可公開或不可
公開之成就、各級研究人員之研究心得皆存於本院圖書館中可供鈞院查證），自有憲
法第一百六十五條、第一百六十六條、第一百六十七條第三項之適用，應為無可置疑
之事實。（二）再按「個人之綜合所得總額，以其全年左列各類所得合併計算之．．
．第三類：薪資所得．．．凡公、教、軍、警、公私立事業職工薪資及提供勞務者之
所得：薪資所得之計算，以在職務上或工作上取得各種薪資收入為所得額。前項薪資
包括：薪金、俸給、工資、津貼、歲費、獎金、紅利、各種補助費及按月或按年分期
給付之退休金或養老金．．．。」為所得稅法第十四條第一項第三類所明定。同法第
四條第八款「左列各種所得，免納所得稅：一、．．．八、中華民國政府或外國政府
，國際機構、教育、文化、科學研究機關、團體，或其他公私組織，為獎勵進修、研
究或參加科學或職業訓練而給與之獎學金及研究、考察補助費等。但受領之獎學金或
補助費，如係為授與人提供勞務所取得之報酬不適用之」中之但書規定，顯然為德不
彰，牴觸憲法第一百六十七條國家應獎勵科學之發明與創造．．．第一百六十七條第
三項．．．於學術或技術有發明者．．．之保障。試問如沒有經年累月實驗證明，再
放大架設等實際勞務（心）之提供，何來科學之發明與創造，學術與技術之發明（中
科院有足夠的例證，可供鈞院查證），原告據此主張，系爭之中科院代表國家所核予
國防科技人才之品位加給（技術加給），不論發放之形式如何，皆有憲法第一百六十
六條、第一百六十七條所明定獎勵措施所引伸出租稅優惠之免稅規定之適用。二、政
府機關對人民之信賴應予保護：（一）又按「機關之間對法條施行若有爭議，在爭議
未確定前，如對人民權益有所影響，應選擇對人民最有利之方法為之」。此法治國家
行政權作用時之基本原則下，為避免侵害人民的權利，應為之當然限制。況且，如果
其中之一機關施行之結果是對人民有利之授益處分，且其依據是之前即已核定所為之
行政命令或機關與人民簽訂契約時即為之固有宣示，則縱或與其他機關間有爭議，最
後結果如何，也不能因此否認原有之授益結果，加以追回，或有追回之必要時，亦應
由做成授益決定之機關代為負擔。而此行政作用上之限制，是基於基本法理「誠信原
則」，乃衍伸至行政法上即為「信賴保護原則」及「不溯及既往原則」之原理而生，
以避免人民對國家法治之不信任，而導致其他惡劣之後果（參鈞院七十年度判字第九
七五號、七十一年度判字第一一一○號、七十九年度判字第二○九五號行政法院裁判
要旨）。（二）故公法之爭訟，應有右述「信賴保護原則之適用」（參鈞院七十六年
判字第四七四號判決），蓋不管行政機關之決定是否合法，除了重大且明顯之瑕疵或
其違法係可歸責於納稅義務人外，行政機關之行為一經表露於外，人民通常會對其所
造成「法律狀態」之存續寄以信賴，並依之作為行為依據，此種依據信賴，應受保護
，否則人民將生活於一不確定之法律狀態中。(1)查本案品位加給（或技術加給）應否
課徵所得稅，在民國六十八年財政部雖擬具辦法於六十八年十一月八日台六十八財稅
字第一一二○四號報行政院函准備查在案，並以台財稅第三八五○一號函復國防部；
國防部及中科院秉此遵循往例，就系爭所得仍依憲法第一百六十六條、第一百六十七
條所衍伸出的租稅優惠獎勵措施（即所得稅法第四條第八款，非但書部分）認定為免
稅所得，因此並未開立扣繳憑單於原告。甚者，稅捐稽徵機關逐年審閱中科院相關之
會計資料，對系爭金額未予扣繳乙節，皆認同中科院之主張，未予置喙，可證稅捐稽
徵人員亦認定該所得為研究補助費。就所得稅法第九十五條稽徵機關應隨時調查扣繳
義務人對於有關扣繳報告是否確實，並督促依照本法規定扣款繳納所授於稅捐稽徵人
員法定稽徵認定權責，從民國五十五年中科院創立以至民國八十年長達二十五年的認
證下，原告據此認為就領受自中科院代表國家所核予品位加給（技術加給）免稅待遇
之法定效力生效，為無可置疑之事實，信賴保護原則亦因而確立。(2)再就財稅機關之
作為以觀，除前項所述外，財政部賦稅署於八十年一月四日就納稅義務人所提出中科
院非軍職人員薪資未盡合理之建言，移交桃園縣稅捐稽徵處查明，經該處大溪分處派
員調查瞭解，結果略以：「據中科院稱其員工薪資係分本俸及品位加給（技術加給）
兩部分，本俸依法課稅。至品位『技術』加給依所得稅法第四條第八款規定為研究補
助費，依法免納所得稅。」並函復納稅義務人略以：「中科院員工研究（技術）加給
，係政府為獎勵科技人員科技研究工作之研究補助費，此研究補助費台端建議應改成
單一薪俸核課綜合所得稅，以健全所得稅制，此案俟所得稅法修正時將一併建議上級
單位參採」。本案系爭所得依上開所陳，迨至民國八十年稅捐稽徵機關仍視為免稅所
得。(3)溯自八十一年七月一日財政部台灣省北區國稅局成立，對中科院給付之「品位
加給」與「技術加給」究竟可否適用所得稅法第四條第八款規定免課所得稅，認滋生
疑義，乃於八十二年四月十五日北區國稅三第八二○○七三○七號函財政部建議「考
量中科院薪給制度對研究補助費性質之加給未按個案給付，致應列入課稅範圍之因素
，採不溯既往原則；明定自八十二年度起，中科院非軍職人員研究補助費性質之品位
（技術）加給均應列入薪資所得扣繳範圍，並應依法申報綜合所得稅。」以1.政府機
關乃屬一體，尚不得因編制之改變，而否認前者作為，是以在未有新函令發布前，自
不應因編制之改變，肆意將免稅所得列為應稅所得。2.又北區國稅局亦坦承系爭品位
加給（技術加給）究竟是否合於免稅要件滋生疑義。3.再就北區國稅局於該函中亦建
議「採不溯既往原則；明定自八十二年度起．．．」依右述足證財稅機關亦認定系爭
品位加給（技術加給）為免稅所得，政府對於人民信賴應予保護。三、其他有利原告
之見解：（一）又李總統在八十四年十月十二日裁示「中山科學研究院文職員工『品
位加給』及『技術津貼』所得稅追繳案，財稅單位對法律的引用，不宜因時而異，以
溯及既往的方式，追課亦有不妥，本案涉及人數眾多波及層面甚廣，甚可能衍生之社
會問題，應予重，希行政院相關單位儘速妥善處理，以免影響政府威信及當事人權
益。誠哉斯言，中華民國憲法保障人民之權利義務不會因時而異，追課五年，李總統
亦認屬不妥，影響政府威信及當事人權益。縱然不為原告權益計，亦得為國家科技發
展長遠計，並非全然免稅的租稅優惠制，是為中科院吸收優秀新血輪，永續發展的不
二法門；試問無天弓飛彈之順利部署，豈有美製愛國者飛彈之獲得，無雄蜂飛彈已巡
弋海疆，美製魚叉飛彈又豈易獲得，台海和平因而確保不少，或明或暗之全民利益福
祉，斷非一億餘元的區區稅收所得所可比擬。被告機關基於職掌欲追課此一億餘元稅
收本無可厚非，但其缺乏二位蔣故總統之眼光與胸襟，以另類思維來思考，顯然又不
符國家整體利益之要求，有因小失大之譏。（二）又訴願法第十九條：「訴願就書面
審查決定之，必要時，得為言詞辯論。」第二十六條：「各機關辦理訴願事件，應設
訴願審議委員會，組成人員以熟諳法令者為原則，其中社會公正人士、學者、專家不
得少於訴願審議委員會成員三分之一」規定，原告認為此案牽連甚廣，行政院及財政
部所屬訴願委員會未召開言詞辯論，亦有失公允。（三）再則中科院組成工作分子約
類分為軍官及文職人員，文職人員又細分為文官、科技聘僱、技術員、行政聘僱、僱
工五類，其中軍官、文官、科技聘僱皆同領受品位加給（是故中科院的軍官較非在中
科院任職之軍官多領了一筆品位加給），但軍官的品位加給至今仍是免稅，而文官、
科聘人員的品位加給如不能免稅，將導致同工不同酬的不平衡心理產生，而損及研發
成效，是為當時層峰核予品位加給、技術加給免稅的另一主要考量之因素。（四）聯
合報八十七年二月二十六日報導：今年起中小學教師之課後輔導、暑期藝術活動所得
，要開始繳納所得稅。（賦稅署長王得山表示，過去財政部不瞭解中小學教職員有政
府發放薪資以外的所得，最近有人向財政部查詢，財政部在研究稅法規定後，發現這
類所得並不是稅法規定之免稅範圍，因此發布新解釋令，並且由今年起適用。）檢視
此篇報導，原告赫然發現財稅單位並未就另發現應徵之稅捐者，依法應補徵教職員五
年漏稅額並予於處罰，僅以「不瞭解」一詞帶過，另外軍醫除軍餉免稅外，在軍醫院
執業的加給均需繳稅，而中科院軍職員工除軍餉外，其研究加給（品位加給）亦可免
稅賦。此種不公平的現象，顯示財稅單位嚴重違法失職，圖利特定階層人士。（五）
自立晚報八十七年五月二十三日報導中科院的成立創始，及現今面臨的困境，追課品
位（技術）加給所引起抗爭事件，十分詳實，其中提及中科院是由蔣介石總統一聲令
下而創立，顯然一般輿論亦承認中科院的創立，來自於動員戡亂時期所賦於總統權利
而成立的研發機構，其享有免稅之租稅優惠待遇，是可以推論而得。（六）八十五年
十月十二日北區國稅二第八五一○三七三○號函稱「該院．．．不僅為研發單位，亦
為製造單位．．．」是已確認本院乃研究發展單位。「中科院」為中華民國政府的科
學研究機構，獎勵其所雇用參加或研究科學的員工。薪給屬「研發」工作之部分所得
依所得稅法獎勵辦法「免納所得稅」，屬「製造」工作之部分所得依法申報納稅，此
乃法理之當然。再依據台灣高等法院民事判決八十五年勞上字第二三號文『理由：軍
需生產機構並非製造業．．．均認被上訴人為國防科技研發單位，為國防事業．．．
，既無勞基法或雇用人員管理準則之適用．．．，退休金之基數以最後月薪給之「本
薪」為準。』已明確否認報酬之全部為薪給所得，無須爭辯。（七）在民國八十七年
七月一日以前尚未納入勞基法，國防部是以軍事審判法第三條：「左列各款之人，
同現役軍人：（一）陸海空軍所屬軍用文職人員及專任聘僱人員。（二）文職公務員
兼任軍職，於戰時負有作戰任務，而犯陸海空軍刑法或其特別法與軍事有關者之罪者
。（三）．．．」來規範中科院所有非軍職員工與現役軍人聯合演習、武器性能驗證
等執行真正作戰任務。國防部及中科院為彌補軍職與文職員工同工不同酬，比照所得
稅法第四條第一款現役軍人之薪餉免稅之條文，核給非軍職員工品位（技術）加給，
又為了獎勵研發吸收人才，依財政部台財稅第三八五○一號函自行認定系爭所得稅，
因此，系爭所得免稅是有堅實法律依據的；縱然時空環境改變後，為了稅賦公平而必
須改為全面取消軍公教免稅待遇，亦應明令公告後免於追課過去五年之稅，準用相同
起課標準，自八十七年七月一日起同步實施，方為合於法理。財政部基於「信賴保護
原則」，對性質雷同之中小學教師課外課輔之所得不予追溯五年，對系爭所得則採用
不同起課標準，違背賦稅法定公平之原則及憲法第七條：「中華民國人民，無分男女
宗教種族階級黨派，在法律上一律平等」之規定。足證被告引用所得稅法第四條第八
款但書規定及稅捐稽徵法第二十一條第一款之述欲追課中科院非軍職員工受領自國
防部及中科院代表國家所核予之品位加給（技術加給）免稅部分之所得稅，有不能適
用之爭議。為此恭請鈞院依職權召開言詞辯論並命令中山科學研究院參加訴訟，判決
撤銷原處分及一再訴願決定，以保原告權益，並符法制等語。
被告答辯意旨略以：(一)按「稅捐之核課期間，依左列規定：一、依法應由納稅義務人
申報繳納之稅捐，已在規定期間內申報，且無故意以詐欺或其他不正當方法逃漏稅捐
者，其核課期間為五年．．．三、未於規定期間內申報，或故意以詐欺或其他不正當
方法逃漏稅捐者，其核課期間為七年。」、「在前項核課期間內，經另發現應徵之稅
捐者，仍應依法補徵並予處罰．．．。」及「個人之綜合所得總額，以其全年左列各
類所得合併計算之：第一類．．．第三類：薪資所得：凡公、教、軍、警、公私事業
職工薪資及提供勞務者之所得：一、薪資所得之計算，以在職務上或工作上取得之各
種薪資收入為所得額。二、前項薪資包括：薪金、俸給、工資、津貼、歲費、金、
紅利、各種補助費及按月或按年分期給付之退休金或養老金．．．。」分別為稅捐稽
徵法第二十一條第一、二項及所得稅法第十四條第一項第三類所明定。又「一、凡依
職級按月定額發給者，應屬各該研究人員之薪資所得，應於給付時應依法辦理扣繳，
所得人並應於年度結算申報時合併申報課稅。二、如係按研究計劃個案給付、並非通
案按職級按月給付者，則為研究補助費，依法可免納所得稅。三、如屬第一種情形，
中科院以往未依法扣繳，所得人以往年度亦未申報納稅者，應即請中科院轉知各所得
人自行向稽徵機關補報並補繳應納稅款，可免予處罰，自六十九年一月起，中科院應
於給付時依法扣繳，所得人應於每年終後合併申報綜合所得稅。四、本案經報奉行政
院六十八年十一月八日台六十八財第一一二○四號函准予備查在案。」為財政部六十
八年十一月三十日台財稅第三八五○一號函釋在案。另「中科院給付非軍職人員之科
技品位加給暨技術津貼，免扣繳所得稅一案，與現行法令規定不合，奉示：本案應依
法課徵所得稅．．．。」亦為行政院秘書長八十四年十月十七日台八十四財三七○○
七號函所明示。(二)本件原告為中科院非軍職員工，八十年度領取中科院薪資所得中有
一五九、八二六元屬「品位加給」，為原告所不爭，而查中科院之預算雖分別依計畫
編列人事費支應其員工之各項給與，但實際上領受「科技品位加給」或「技術津貼」
之非軍職人員，無論配屬之單位或參與不同計畫，悉依該院所訂「科技人員品位加給
支給標準表」、「技術員薪給標準表」之等級，每月按級定額領取「科技品位加給」
或「技術津貼」。原告於訴訟理由(二)後段亦自承按月給付。又中科院與聘僱人員之約
定事項亦載明「薪給」除實物代金及眷補費外，包括全部給與，此業經財政部台灣省
北區國稅局派員赴中科院現場查閱資料瞭解無誤，並為中科院八十一年十一月三日八
十一訓誠字第一六八七三號函中所明示，是系爭「品位加級」自始即屬薪資所得。至
原告訴稱本案之研究補助費係針對每個研究計畫個別申請，且其發放方式是依各個員
工對各個不同之專案所作之各別貢獻程度分別發放，因此，在不同之專案中，各參與
員工所領取之研究補助費並不固定，即非定額給付乙節，顯非事實，仍應依法合併申
報繳稅。原核定予以併課原告綜合所得稅，揆諸前揭規定，並無不合。(三)又課稅與否
應由稽徵機關依法認定，非可由事業團體或機關自行認定之。因之，原告所稱「本件
系爭所得既經發放單位國防部中山科學研究院認定為免稅所得，自足堪信實」乙節，
亦屬誤解。(四)另按主張信賴保護原則者，須相對人有值得保護之信賴，蓋任何人均不
得因自己之違法行為而獲得利益。本件系爭所得財政部並未明釋其為免稅所得，且嗣
後財政部台灣省北區國稅局大溪稽徵所又多次函請中科院提示七十七年至八十二年支
付非軍職員工「科技品位加給」及「技術津貼」之扣繳暨免扣繳憑單等資料供核，該
院均未予配合。故七十七年度以前未對其取得科技品位加給等核課，係因中科院提供
不確實之資訊（未依法扣繳）所致，因之，不得主張信賴保護。從而，本局依稅捐稽
徵法第二十一條規定及前揭部函釋示意旨，依法核課，並無違誤。是所訴「政府機關
對人民之信賴利益，應予以保護」乙節，核無足採。綜上，原告之訴無理由，請予駁
回等語。
    理  由
按中華民國政府或外國政府，國際機構、教育、文化、科學研究機構、團體，或其他
公私組織，為勵進修、研究或參加科學或職業訓練而給與之學金及研究、考察補
助費等所得，免納所得稅。但受領之學金或補助費，如係為授與人提供勞務所取得
之報酬，不適用之，為行為時所得稅法第四條第八款所規定。又凡公、教、軍、警、
公私事業職工薪資及提供勞務者之所得，為薪資所得，該項所得之計算，以在職務上
或工作上取得之各種薪資收入為所得額；前項薪資包括薪金、俸給、工資、津貼、歲
費、金、紅利、各種補助費及按月或按年分期給付之退休金或養老金。但為雇主之
目的，執行職務而支領之差旅費、日支費及加班費不超過規定標準者，及依同法第四
條規定免稅之項目，不在此限，復為同法第十四條第一項第三類所明定。本件原告八
十年度綜合所得稅結算申報，被告初查以其漏報取自中科院之薪資所得一五九、八二
六元，乃核定補徵稅額一二、二三一元。原告不服，以系爭所得係研究補助費，依行
為時所得稅法第四條第八款規定，應屬免稅所得，且系爭所得係依研究計畫專案申請
及依各員工參與程度分別計算發放，並非定額給付，於會計上採按月給付僅屬權衡變
通辦法，其性質符合財政部六十八年十一月三十日台財稅字第三八五○一號函釋，稽
徵機關逐年至中科院查閱相關會計資料，亦對系爭所得未予扣繳一節未予置理，中科
院據以認定系爭研究補助費係屬免稅所得，應屬合法、適當，稽徵機關於經過數年後
始為應稅主張，有違信賴原則云云，申經復查結果，以原告為中科院非軍職員工，八
十年度領取自中科院薪資中之一五九、八二六元屬品位加給，為其所不爭，而中科院
之預算雖分別依計畫編列人事費支應員工之各項給與，然領受科技品位加給或技術津
貼之非軍職人員，無論配屬之單位或參與不同計畫，悉依該院所訂「科技人員品位加
給支給標準表」「技術員薪給標準表」之等級，每月按級定額領取科技品位加給或技
術津貼。中科院聘僱人員之約定事項亦載明薪給除實物代金及眷補費外，包括全部給
與，業經財政部台灣省北區國稅局所屬大溪稽徵所赴中科院查閱資料瞭解無誤，並為
中科院八十一年十一月三日八十一訓誠字第一六八七三號函所明示，系爭品位加給自
始即屬薪資所得，自應依法合併申報繳稅，原核定並無不合，乃未准變更。至原告起
訴主張：就中科院之命名、成立背景及動機以及三十年來之研發成就，自有憲法第一
百六十五條、第一百六十六條、第一百六十七條所定勵措施引伸出之租稅優惠免稅
規定之適用。所得稅法第四條第八款但書牴觸憲法。中科院給予科技人才之品位加給
或技術加給，不論發給之形式如何，皆有上述憲法規定引伸出租稅優惠免稅規定之適
用。而財政部（六十八）台財稅字第一一二○四、第三八五○一號函，仍確定依上述
租稅優惠予以免稅，中科院亦始終未開立扣繳憑單，稽徵機關逐年審查該院預算亦未
予置喙。信賴保護原則因而確定。嗣縱認原先之承諾有更改必要，亦必採不溯既往原
則。且依軍事審判法第三條規定，中科院之非軍職員工視同現役軍人，其所得縱予取
消免稅待遇，亦應準用軍人、同步實施，免予追繳五年前所得，方為合理云云。惟查
憲法規定提高從事教育、科學等工作者之待遇，並不表示該項工作者其所得享有免稅
之特權。原告指所得稅法第四條第八款但書之規定違憲云云，要無可取。又本件中科
院之預算雖分別依計畫編列人事費支應其員工之各項給與，但實際上領受「品位加給
」或「技術津貼」之非軍職人員，無論配屬之單位參與不同計畫，均依該院所訂「科
技人員品位加給支給標準表」、「技術員薪給標準表」之等級，每月按級定額領取科
技品位加給或技術津貼。且該院與其聘僱人員之約定事項亦載明所指薪給，除實物代
金及眷補費外，包括全部給與，其非軍職人員所領受之科技品位加給或技術津貼，核
屬因提供勞務所取得之報酬，應無行為時所得稅法第四條第八款免納所得稅規定之適
用。況被告於八十二年間派員前往該中科院瞭解結果，其支付非軍職人員之科技品位
加給及技術津貼確係按月給付方式，復經中科院八十一年十一月三日（八一）訓誠字
第一六八七三號函致被告，說明該院各類薪資扣繳所得稅狀況：「本院於年度開始即
訂有各項研究計畫，並按照研究計畫逐月實施。各項研究計畫除一般經費外，為獎勵
科技人員竭盡心智參與研發工作，另編列研發人員研究補助費及技術津貼。為便利作
業，研發人員研究補助費係採按月發放方式，再經由成本歸戶手續，回歸計畫預算內
（研究補助費採個案給付，必將增加人力及作業之負擔，不符經濟效益）」等語。足
見中科院給付非軍職員工之品位加給及技術津貼之所得，屬經常性研究補助費給與，
且依職級按月定額支給，為提供勞務所取得之報酬，依行為時所得稅法第四條第八款
但書及第十四條第三類之規定，核非屬免稅之所得。系爭應納稅款，既未逾稅捐稽徵
法第二十一條所定核課期間，被告依上開所得稅法規定、發單補徵稅款，核與租稅法
定之原則無違。又軍事審判法第三條第一、二款係指關於在軍事機關從事軍事工作之
非軍職人員，因犯軍法而應受軍法審判者而言，於本件應負公法上納稅義務之規定，
無其適用。至所稱信賴保護原則，係指人民信賴政府機關之決定，就其生活關係已有
適當之安排，應給予保護或給予合理補償而言。本件財政部（六十八）台財稅字第三
八五○一號函釋說明：「一、凡依職級按月定額發給者，應屬各該研究人員之薪資所
得，應於給付時應依法辦理扣繳，所得人並應於年度結算申報時合併申報課稅。二、
如係按研究計劃個案給付、並非通案按職級按月給付者，則為研究補助費，依法可免
納所得稅。三、如屬第一種情形，中科院以往未依法扣繳，所得人以往年度亦未申報
納稅者，應即請中科院轉知各所得人自行向稽徵機關補報並補繳應納稅款，可免予處
罰，自六十九年一月起，中科院應於給付時依法扣繳，所得人應於每年終後合併申報
綜合所得稅。．．．」並未就系爭依職級按月定額發給之所得為應予免稅之承諾，自
無信賴保護原則之適用。是原告應依規定申報系爭所得而未申報，被告依首揭規定補
徵漏報稅款一二、二三一元，一再訴願決定遞予維持，均無違誤。原告起訴意旨，難
謂有理，應予駁回。又本件事實已臻明確，原告請行言詞辯論並命中山科學研究院參
加訴訟，核無必要，併此明。
據上論結，本件原告之訴為無理由，爰依行政訴訟法第二十六條後段，判決如主文。
中    華    民    國     八十八      年      四      月      十五       日
                    行 政 法 院 第 三 庭
                                審 判 長 評  事      曾  隆  興
                                         評  事      吳  錦  龍
                                         評  事      高  啟  燦
                                         評  事      蔡  進  田
                                         評  事      鄭  淑  貞
右  正  本  證  明  與  原  本  無  異
                                         法院書記官  阮  桂  芬
中    華    民    國     八十八      年      四      月      十五       日
